【裁判字號】    89,上易,1059
【裁判日期】    890531
【裁判案由】    違反電信法
【裁判全文】
臺灣高等法院臺中分院刑事判決              八十九年度上易字第一０五九號
    上  訴  人
    即  被  告  乙○○
    選任辯護人  張育成  律師
右上訴人因違反電信法案件，不服臺灣南投地方法院八十八年度易字第二三六號中華
民國八十九年三月十七日第一審判決（起訴案號：臺灣南投地方法院檢察署八十七年
度偵字第四０四四號），提起上訴，本院判決如左：
    主      文
原判決撤銷。
乙○○連續違反無線電頻率、電功率、發射方式及電臺識別呼號等有關電波監理業務
，由交通部統籌管理，非經核准，不得使用或變更之規定，擅自使用無線電頻率致干
擾通信，處有期徒刑貳月，併科罰金新臺幣臺拾萬元，有期徒刑如易科罰金，以參佰
元折算壹日，罰金如易服勞役，以銀元參佰元即新臺幣玖佰元折算壹日。
扣案之發射器材ＳＴＬ接收機一部、監示器一部、激勵器（ＥＸＣ二三）一部、功率
放大器一部、電源供應器一部、ＳＴＬ接收用同軸電纜一段、發射用同軸電纜一段、
高頻聯絡線一段、激勵器一臺（ＥＸＣ一四）、ＳＴＬ天線一支、電纜線一段，均沒
收。
    事      實
一、乙○○基於概括之犯意，自民國（下同）八十六年四月一日起，未經主管機關許
    可，在南投縣南投市○○路一０五０號後方，架設無線電射頻器材，擅自在南投
    縣草屯鎮○○路三七０巷十五號及十七號，設置「天人」廣播電臺，使用調頻Ｆ
    Ｍ九六‧六及ＦＭ九六‧七ＭＨＺ兆赫頻率，並自任節目主持人，販售三星牌助
    元靈、瓜拿納等物品，而發射無線電訊號，致干擾已獲准籌設由交通部核發電臺
    架設許可證，使用ＦＭ九六‧九兆赫頻率之天天廣播電臺通信。嗣於八十七年五
    月十一日經交通部電信總局中區電信監理站電信警察隊第二中隊發現，連續處罰
    緩新臺幣一百五十萬元。乙○○除拒繳罰緩，並仍持續播放後，乃於同年八月二
    十八日再經會同南投縣警察局草屯分局、南投分局查獲。扣得發射器材ＳＴＬ接
    收機一部、監示器一部、激勵器（ＥＸＣ二三）一部、功率放大器一部、電源供
    應器一部、ＳＴＬ接收用同軸電纜一段、發射用同軸電纜一段、高頻聯絡線一段
    、激勵器一臺（ＥＸＣ一四）、ＳＴＬ天線一支、錄音帶一卷、電纜線一段，及
    其販賣之三星牌括拿納四十八瓶、廣告目錄一批、天人牌芬多精二十三瓶、三星
    牌助元靈六瓶、助元天然離子鈣一百零八盒等物。
二、案經南投縣警察局草屯分局報請臺灣南投地方法院檢察署檢察官偵查起訴。
    理      由
一、訊據上訴人即被告賴勁聰坦承有於右揭時地架設無線電射頻器材，設置「天人」
    廣播電臺，並自任節目主持人，而發射無線電訊號，致干擾使用ＦＭ九六‧九兆
    赫頻率之天天廣播電臺通信之事實，坦承不諱。惟矢口否認有違反電信法犯行，
    辯稱：當時天天廣播電臺尚未取得行政院新聞局核發之廣播執照正式開播，並非
    「合法」之電臺云云。
二、但查，被告使用調頻ＦＭ九六‧六及ＦＭ九六‧七ＭＨＺ兆赫無線電頻率播出節
    目，其傳送嚴重干擾天天廣播電臺之所使用之ＦＭ九六‧九兆赫頻率，有交通部
    八十七年五月十一日交電(二)八七字第００三七七號函、八十七年八月二十七日中
    站八七字第００八二一號搜索票聲請書所附偵查報告書、交通部電信總局中區電
    信監理站電場干擾記錄表各一件及照片八幀附卷可稽。而使用調頻ＦＭ九六‧九
    兆赫之「天天廣播電臺」，係經行政院新聞局於八十五年九月二日公告開放第七
    梯次中功頻率調頻廣播電臺獲准籌設之合法廣播電臺，則有交通部電信總局中區
    電信監理站八十八年八月三日中站八八字第００一七五七─０號函在卷足憑。天
    天廣播電臺已於八十六年四月一日由交通部核發電臺架設許可證，雖至八十七年
    八月十八日始經查驗發射機合格，同年九月七日核發電臺執照，並於同年十二月
    六日取得行政院新聞局核發之廣播執照正式開播，然其既獲准使用調頻ＦＭ九六
    ‧九兆赫頻率，而該頻率因被告發射無線電訊號致受干擾，自難謂非構成干擾通
    信之事實。
三、被告擅自設置之「天人」廣播電臺（或係「天人同心廣播電臺」）並未向行政院
    新聞局提出電臺籌備處提案申設，亦未依法核准設置，未領有電臺架設許可證及
    電臺執照，此均有交通部電信總局及行政院新聞局函在卷可查，其擅自架設無線
    電射頻器材，致干擾通信，至為明灼。此外，復有被查獲之電信器材「發射器材
    ＳＴＬ接收機一部、監示器一部、激勵器（ＥＸＣ二三）一部、功率放大器一部
    、電源供應器一部、ＳＴＬ接收用同軸電纜一段、發射用同軸電纜一段、音頻聯
    絡線一段、激勵器一台（ＥＸＣ一四）、ＳＴＬ天線一支、電纜線一段，及被告
    設置廣播電臺，自任節目主持人，所販售之三星牌括拿納四十八瓶、天人牌芬多
    精二十三瓶、三星牌助元靈六瓶及錄音帶一卷、廣告目錄一批等物扣案佐證，被
    告有違反電信法犯行，事證明確，其否認犯罪，所辯各節不足遽採，犯行洵堪認
    定。
四、核被告賴勁聰所為，係犯修正前電信法第五十八條第二項後段之罪，應依同條第
    一項規定處罰。查被告行為後，電信法於八十八年十一月三日修正公布施行，上
    開第五十八條第一項有關刑度之規定，修正為「處二年以下有期徒刑，拘役或科
    或併科新臺幣六十萬元以下罰金」，依刑法第二條第一項但書之規定，比較新舊
    法，以行為時之舊法較有利於被告，自應適用舊法。又被告前後多次違反上開電
    信法之犯行，時間緊接，犯罪構成要件相同，顯係基於概括犯意反復為之，應依
    連續犯之規定論以一罪並依法加重其刑，此公訴意旨未予論列，尚有未洽。
五、原審判處被告罪刑，雖非無見，然查：天天廣播電臺係於八十六年四月一日始由
    交通部核發電臺架設許可證而使用調頻ＦＭ九六‧九兆赫頻率，原審認被告自同
    年三月間起犯罪；又犯電信法第五十六條至第五十八條之罪者，其電信器材，不
    問屬於犯人與否，固均應予宣告沒收，但此應僅限於其電信器材，本案被查扣之
    物品除電信器材之外，尚有錄音帶一卷、廣告目錄一批、三星牌括拿納四十八瓶
    、天人牌芬多精二十三瓶、三星牌助元靈六瓶、助元天然離子鈣一百零八盒等，
    原審判決將助元天然離子鈣一百零八盒以外之物品，均依刑法第三十八條第一項
    第二款規定亦一併諭知沒收，其理由以上開之物既係於南投縣草屯鎮○○路三七
    ０巷十五號（即被告設置「天人」廣播電臺處）所被查獲，且被告亦供明係伊所
    有，是預備籌備電臺用之物，都是向合法廠商購買在卷云云，似指上開物品係被
    告所有供犯罪所用或預備之物，惟查本件被告係「違反無線電頻率、電功率、發
    射方式及電臺識別呼號等有關電波監理業務，由交通部統籌管理，非經核准，不
    得使用或變更之規定，擅自使用無線電頻率致干擾通信」，上開物品縱係被告預
    備籌備電臺用之物，顯然仍非本件供犯罪所用或預備之物，原判決將此部份依刑
    法第三十八條第一項第二款規定諭知沒收，即有未合。被告上訴意旨否認犯罪，
    固無理由，然原審判決既有上開可議之處，自仍應由本院予以撤銷改判。
六、茲審酌被告之品行、犯罪之動機、犯罪之情節、犯罪所生之損害、犯罪後之態度
    等一切情狀，判處有期徒刑貳月，併科罰金新臺幣臺拾萬元，並諭知有期徒刑易
    科罰金及罰金易服勞役之折算標準。扣案之發射器材ＳＴＬ接收機一部、監示器
    一部、激勵器（ＥＸＣ二三）一部、功率放大器一部、電源供應器一部、ＳＴＬ
    接收用同軸電纜一段、發射用同軸電纜一段、音頻聯絡線一段、激勵器一台（Ｅ
    ＸＣ一四）、ＳＴＬ天線一支、電纜線一段，皆屬供發射訊息之電信器材，均應
    依電信法第六十條規定宣告沒收。至其餘扣案物品，非本件被告犯罪之電信器材
    ，亦非本件供犯罪所用或預備之物（詳如前述），則不予諭知沒收。
七、據上論斷，應依刑事訴訟法第三百六十九條第一項前段、第三百六十四條、第二
    百九十九條第一項前段，修正前電信法第五十八條第二項後段、第一項、第六十
    條，刑法第二條第一項但書、第十一條前段、第五十六條、第四十一條、第四十
    二條第二項，現行法規所定貨幣單位折算新臺幣條例第二條，罰金罰鍰提高標準
    條例第二條，判決如主文。
八、本案經檢察官甲○○到庭執行職務。
中      華      民      國    八十九     年      五       月    三十一  日
                                  臺灣高等法院臺中分院刑事第八庭
                                        審判長法  官  古  金  男
                       法  官  劉  連  星
                                              法  官  劉  榮  服
右正本證明與原本無異。
不得上訴。
                                              書記官  茆  亞  民
中      華      民      國    八十九     年      六       月     二     日
附錄論罪科刑法條：
(一)電信法第四十八條第一項
  無線電頻率、電功率、發射方式及電臺識別號等有關電波監理業務，由交通部統籌
  管理，非經核准，不得使用或變更；其管理辦法由交通部訂定之。
(二)電信法第五十八條（舊法）
  本法施行六個月後，擅自設置或使用電臺發送九千赫至三百秭赫之射頻信息，致干
  擾合法通信經警告仍不改正者，處六個月以下有期徒刑、拘役或科或併科新臺幣三
  十萬元以下罰金。影響飛航安全者依公共安全罪加重處罰。
  違反第四十六條第三項規定設置或使用廣播電臺發送射頻信息，或違反第四十八條
  第一項規定擅自使用或變更無線電頻率致干擾通信者，依前項之規定處斷。
                                                                        Ｉ


司法院資訊處製作；財團法人民間司法改革基金會備份。
